臺灣新北地方法院刑事判決
111年度金訴字第1186號
公  訴  人  臺灣新北地方檢察署檢察官
被      告  JOHN YAPP YUK KUN(馬來西亞籍，中文名：



                    在中華民國境內聯絡地址：新北市○○區○○路000號12樓
選任辯護人  羅興章律師（法扶律師）                    
上列被告因違反洗錢防制法等案件，經檢察官提起公訴（111年
度偵字第10543、12529號），被告於準備程序中就被訴事實為有
罪之陳述，經告知簡式審判程序之旨，並聽取公訴人、被告及辯
護人之意見後，本院裁定改依簡式審判程序審理，判決如下：
    主  文
JOHN YAPP YUK KUN共同犯洗錢防制法第十四條第一項之洗錢罪
，處有期徒刑參月，併科罰金新臺幣壹萬元，罰金如易服勞役，
以新臺幣壹仟元折算壹日。又共同犯洗錢防制法第十四條第一項
之洗錢罪，處有期徒刑參月，併科罰金新臺幣壹萬元，罰金如易
服勞役，以新臺幣壹仟元折算壹日。應執行有期徒刑伍月，併科
罰金新臺幣壹萬伍仟元，罰金如易服勞役，以新臺幣壹仟元折算
壹日。
    事實及理由
一、被告JOHN YAPP YUK KUN所犯，非死刑、無期徒刑、最輕本
    刑為3年以上有期徒刑之罪，或高等法院管轄第一審之案件
    ，而被告於本院準備程序進行中，就被訴事實為有罪之陳述
    ，經告以簡式審判程序之旨，並聽取檢察官、被告及辯護人
    之意見後，本院裁定改依簡式審判程序進行審理。又依刑事
    訴訟法第159條第2項、第273條之2規定，簡式審判程序之證
    據調查，不受同法第159條第1項、第161條之2、第161條之3
    、第163條之1及第164條至第170條規定之限制。
二、本件犯罪事實及證據，除犯罪事實欄一第2行至第3行『IG帳
    號「chan_4152」、LINE暱稱「Greatness」』更正為『臉書暱
    稱「CHAN LEE」』，犯罪事實欄一㈠第7行「00000000000000
    號」後補充「0000000000000000號」外，其餘均引用如附件
    檢察官起訴書之記載，證據部分並補充：告訴人陳詩蒨提供
    之Instagram用戶及對話紀錄翻拍照片1份、被告提供之臉書
    對話翻拍照片8張（見111年度偵字第12529號卷第61至86頁
    、111年度偵字第10543號卷第171至185頁）及被告於本院準
    備程序及審理時之自白（見本院卷第58、65頁）。
三、論罪科刑
  ㈠核被告所為，均係犯刑法第339條第1項之詐欺取財罪、違反
    洗錢防制法第2條第2款而犯同法第14條第1項之一般洗錢罪
    。至公訴意旨認本案被告所為，係涉犯刑法第339條之4第1
    項第2款之3人以上共同詐欺取財罪之部分，按三人以上共同
    犯詐欺取財罪，應構成加重詐欺取財罪，刑法第339條之4第
    1項第2款固有明文，惟按共同正犯因為在意思聯絡範圍內，
    必須對於其他共同正犯之行為及其結果負責，從而在刑事責
    任上有所擴張，此即「一部行為，全部責任」之謂，而此意
    思聯絡範圍，亦適為「全部責任」之界限，若他共犯所實施
    之行為，超越原計劃之範圍，而為其所難預見者，則僅應就
    其所知之程度，令負責任，因此共同正犯之逾越（過剩），
    僅該逾越意思聯絡範圍之行為人對此部分負責，未可概以共
    同正犯論（最高法院85年度台上字第4534號判決、101年度
    台上字第4673號判決意旨參照）。而依當今社會詐欺集團之
    犯罪型態，固確常有複數以上之詐欺共犯，或有詐騙被害人
    、指定被害人匯款帳戶者；或有負責提領款項者；或有前階
    段蒐購人頭帳戶以供被害人匯款者，然上開各環節是否於本
    案確係存在，審諸「三人以上共同犯之」此一構成要件事實
    既為三人以上共同犯詐欺罪刑罰權成立之基礎事實，即屬嚴
    格證明事項，所採證據應具備證據能力，並應於審判期日依
    法定程序進行調查，始能作為刑罰量處之依據，不能僅憑臆
    斷定之。查參與本件詐騙告訴人2人之詐欺取財犯行者，除
    被告本人外，應另有以IG帳號「chan_4152」、LINE暱稱「G
    reatness」分別向告訴人2人施用詐術之人，然遍查卷內並
    無證據足認該人與臉書暱稱「CHAN LEE」之人為不同之人。
    在缺乏檢察官提出積極事證足認被告除與臉書暱稱「CHAN L
    EE」之人外，另與其他人共同犯詐欺取財罪，且無證據顯示
    被告對另與第三人共同犯詐欺取財罪等加重構成要件有具體
    之認識，尚不能依憑此類犯罪常有多名共犯之臆斷，遽論被
    告涉犯刑法第339條之4第1項第2款之罪，揆諸上開說明，及
    依「罪證有疑，罪疑唯輕」之原則，應為有利於被告之認定
    ，然加重詐欺與普通詐欺罪之部分，二者社會基本事實相同
    ，爰於踐行告知程序後，變更此部分起訴法條。
  ㈡被告與真實姓名年籍不詳、臉書暱稱「CHAN LEE」之人間具
    有犯意聯絡及行為分擔，應論以共同正犯。又被告分別多次
    提領告訴人2人遭詐欺之款項，然各別係基於向同一告訴人
    施詐以取得財物之犯意而為，且係在密切接近之時間、地點
    實施，侵害同一法益，各行為之獨立性薄弱，依一般社會健
    全觀念，在時間差距上，難以強行分開，在刑法評價上，以
    視為數個舉動之接續施行，合為包括之一行為予以評價，較
    為合理，均應屬接續犯。被告所犯詐欺取財罪與洗錢罪間，
    屬一行為觸犯數罪名之想像競合犯，應依刑法第55條規定，
    從一重之洗錢罪處斷。被告就告訴人2人之洗錢犯行，犯意
    各別、行為互殊，應予分論併罰。
  ㈢按犯洗錢防制法第14條之罪，在偵查或審判中自白者，減輕
    其刑，洗錢防制法第16條第2項定有明文。經查，被告於本
    院準備及審理程序中均坦承犯行，應認其業對所犯洗錢罪部
    分之犯罪事實為自白，爰依洗錢防制法第16條第2項規定，
    皆減輕其刑。
  ㈣爰以行為人之責任為基礎，審酌被告本應依循正軌獲取所得
    ，詎其不思此為，竟擔任車手負責提領詐欺款項，非但造成
    無辜民眾遭詐欺而受有財產上之損害，且因被告所為掩匿犯
    罪所得之去向，更助長詐欺犯罪，所為應予非難；惟念被告
    犯後終能坦承犯行，正視己非，兼衡被告之素行（參卷附臺
    灣高等法院被告前案紀錄表）、智識程度及家庭生活經濟狀
    況（見本院卷第67頁），及犯罪之動機、目的、手段等一切
    情狀，量處如主文所示之刑，並就併科罰金部分，依刑法第
    42條第3項前段諭知易服勞役之折算標準。此外，被告就上
    開所犯之罪名相同、手段相類、時間相近，於審酌整體情節
    後，基於責任非難重複程度、定應執行刑之恤刑目的、罪刑
    相當與比例原則等情，定其應執行之刑如主文所示，亦諭知
    併科罰金部分易服勞役之折算標準。
四、按洗錢防制法第18條規定「犯第14條之罪，其所移轉、變更
    、掩飾、隱匿、收受、取得、持有、使用之財物或財產上利
    益，沒收之；犯第15條之罪，其所收受、持有、使用之財物
    或財產上利益，亦同（第1項）。以集團性或常習性方式犯
    第14條或第15條之罪，有事實足以證明行為人所得支配之前
    項規定以外之財物或財產上利益，係取自其他違法行為所得
    者，沒收之（第2項）。對於外國政府、機構或國際組織依
    第21條所簽訂之條約或協定或基於互惠原則，請求我國協助
    執行扣押或沒收之案件，如所涉之犯罪行為符合第2條所列
    之罪，不以在我國偵查或審判中者為限（第3項）。」關於
    犯罪行為人犯洗錢防制法第14條之罪，其所掩飾之財物本身
    僅為洗錢之標的，難認係供洗錢所用之物，故洗錢行為之標
    的除非屬於前置犯罪之不法所得，而得於前置犯罪中予以沒
    收者外，既非本案洗錢犯罪之工具及產物，亦非洗錢犯罪所
    得，尤非違禁物，尚無從依刑法沒收規定予以宣告沒收，自
    應依上開第18條第1項前段規定予以宣告沒收。此規定係採
    義務沒收主義，祇要合於前規定，法院即應為相關沒收之諭
    知，然該洗錢行為之標的是否限於行為人者始得宣告沒收，
    法無明文，是倘法條並未規定「不問屬於犯罪行為人與否均
    沒收」時，自仍以屬於被告所有者為限，始應予沒收。查本
    件被告既已將所提領之款項悉數購買比特幣供詐欺集團成員
    所用，業據被告供承在卷，並有被告購買加密貨幣之收據影
    本3份（見111年度偵字第10543號卷第163、167、169頁），
    無證據認仍為被告所有或由其實際掌控中，自無庸依洗錢防
    制法第18條第1項前段規定宣告沒收。又被告於本院審理時
    供稱：為本案犯行完全沒有對價或抽成等語（見本院卷第66
    頁），本案卷內亦無積極事證足認被告有取得報酬，故無從
    認定其有何犯罪所得，爰不為沒收之宣告。
五、按外國人受有期徒刑以上刑之宣告者，得於刑之執行完畢或
    赦免後，驅逐出境，刑法第95條定有明文。是否一併宣告驅
    逐出境，固由法院酌情依職權決定之，採職權宣告主義。但
    驅逐出境，係將有危險性之外國人驅離逐出本國國境，禁止
    其繼續在本國居留，以維護本國社會安全所為之保安處分，
    對於原來在本國合法居留之外國人而言，實為限制其居住自
    由之嚴厲措施。故外國人犯罪經法院宣告有期徒刑以上之刑
    者，是否有併予驅逐出境之必要，應由法院依據個案之情節
    ，具體審酌該外國人一切犯罪情狀及有無繼續危害社會安全
    之虞，審慎決定之，尤應注意符合比例原則，以兼顧人權之
    保障及社會安全之維護（最高法院94年台上字第404號判決
    意旨參照）。查被告係馬來西亞籍之外國人，在我國無其他
    犯罪紀錄，有臺灣高等法院被告前案紀錄表在卷可參，而被
    告所犯之洗錢罪非屬暴力性犯罪，經此偵審程序，當知警惕
    ，復無證據足認被告有繼續危害社會安全之虞，堪認尚無併
    予諭知於刑之執行完畢或赦免後驅逐出境之必要，附此敘明
    。
據上論斷，應依刑事訴訟法第273條之1第1項、第299條第1項前
段、第310條之2、第454條第2項，判決如主文。
本案經檢察官劉恆嘉提起公訴，檢察官郭智安到庭執行職務。
中　　華　　民　　國　　111 　年　　12　　月　　12　　日
                  刑事第二庭    法　官  鄧煜祥
上列正本證明與原本無異。
如不服本判決，應於判決送達後20日內敘明上訴理由，向本院提
出上訴狀 (應附繕本) ，上訴於臺灣高等法院。其未敘述上訴理
由者，應於上訴期間屆滿後20日內向本院補提理由書「切勿逕送
上級法院」。
                                書記官  蘇秀金
中　　華　　民　　國　　111 　年　　12　　月　　14　　日
附錄本案論罪科刑法條全文：
中華民國刑法第339條
意圖為自己或第三人不法之所有，以詐術使人將本人或第三人之
物交付者，處5年以下有期徒刑、拘役或科或併科50萬元以下罰
金。
以前項方法得財產上不法之利益或使第三人得之者，亦同。
前二項之未遂犯罰之。
洗錢防制法第2條
本法所稱洗錢，指下列行為：
一、意圖掩飾或隱匿特定犯罪所得來源，或使他人逃避刑事追訴
    ，而移轉或變更特定犯罪所得。
二、掩飾或隱匿特定犯罪所得之本質、來源、去向、所在、所有
    權、處分權或其他權益者。
三、收受、持有或使用他人之特定犯罪所得。
洗錢防制法第14條
有第二條各款所列洗錢行為者，處7年以下有期徒刑，併科新臺
幣5百萬元以下罰金。
前項之未遂犯罰之。
前二項情形，不得科以超過其特定犯罪所定最重本刑之刑。
附件
臺灣新北地方檢察署檢察官起訴書
                                    111年度偵字第10543號
                                               第12529號
　　被      告  JOHN YAPP YUK KUN（馬來西亞籍）         
                        男  59歲（民國52年【1963年】5月5         日生）
                        在中華民國境內聯絡地址：新北市○○區○○街000號12樓
                        居留證號：Z000000000號
上列被告因詐欺等案件，業經偵查終結，認應提起公訴，茲將犯
罪事實及證據並所犯法條分敘如下：
        犯  罪  事  實
一、JOHN YAPP YUK KUN於民國110年6月22日前之某時，加入真
    實姓名年籍不詳、IG帳號「chan_4152」、LINE暱稱「Great
    ness」所屬之詐欺集團，提供個人名下合作金庫銀行帳號：
    0000000000000號帳戶（下稱本案帳戶），待受詐騙之被害
    人將受騙款項匯入該帳戶後，再由JOHN YAPP YUK KUN購買
    比特幣後匯入詐騙集團成員指示之比特幣帳戶內，以此方式
    製造金流斷點，而掩飾、隱匿所得之去向。JOHN YAPP YUK 
    KUN並與該集團真實姓名年籍不詳之成員，機於詐欺取財及
    洗錢之犯意聯絡，而為下列行為：
(一)由真實姓名年籍均不詳之詐騙集團成員於110年5月間，在網
    路上先以IG帳號「chan_4152」自稱其為美國人，並聲稱要
    送陳詩蒨禮物，爾後提供不詳之物流公司的LINE予陳詩蒨聯
    繫，該物流公司遂佯稱因該包裹有關稅問題需先支付相關費
    用，致使陳詩蒨陷於錯誤而誤信其為真正，陸續於110年6月
    21日下午16時38分、下午16時40分、下午16時54分，依照其
    指示使用郵局帳號：00000000000000號帳戶分別以網路匯款
    新台幣（下同）5萬元、5萬元、3萬元費用至本案帳戶內(共
    計匯入13萬元)。
(二)另由真實姓名年籍均不詳、LINE暱稱「Greatness」之詐騙
    集團成員，於110年5月間，透過LINE通訊軟體，以其在國外
    工作亟需資金為由施行詐術，致傅瀞儀陷於錯誤，進而於11
    0年6月21日下午14時46分，依照其指示使用臺灣中小企業銀
    行帳號：000000000000號帳戶臨櫃匯款11萬元至本案帳戶內
    。
(三)JOHN YAPP YUK KUN於110年6月22日至6月24日間，陸續提領
    本案帳戶內之贓款後，即依詐騙集團成員指示，至臺北市士
    林區之比特幣自動櫃員機，以上開贓款購入比特幣後匯至該
    詐騙集團成員指示之比特幣帳戶內，以此方式製造金流斷點
    ，而掩飾、隱匿所得之去向。
二、案經陳詩蒨訴由高雄市政府警察局苓雅分局、傅瀞儀訴由新
    北市政府警察局板橋分局報告偵辦。
　　　　證　據　並　所　犯　法　條
一、證據清單暨待證事實
編號 證  據  清  單 待  證  事  實 1 被告JOHN YAPP YUK KUN於警詢及偵查中之供述 坦承於上揭時、地，分別提領約30萬元，並至士林區之比特幣機器，購買比特幣後匯入指定之比特幣帳戶內之事實，惟辯稱：是伊在加拿大的親戚介紹「CHAN LEE」與伊認識，並稱「CHAN LEE」與告訴人傅瀞儀進行比特幣交易，故向伊借用帳戶，收款之後再轉給他云云。 2 被告之合作金庫銀行新開戶建檔登錄單、交易明細表各1份 本案帳戶係由被告本人親自開立使用及告訴人陳詩蒨、傅瀞儀於上揭時間遭詐騙匯款至被告之本案帳戶內之事實。 3 告訴人陳詩蒨於警詢之供述、網路轉帳交易結果之手機畫面截圖3張 告訴人陳詩蒨有於上揭時間遭詐欺集團詐騙，分別網路匯款5萬元、5萬元、3萬元至本案帳戶之事實。 4 告訴人傅瀞儀於警詢中之供述、臺灣中小企業銀行匯款申請書（匯款人證明聯）1紙 告訴人傅瀞儀有於上揭時間遭詐欺集團詐騙，臨櫃匯款11萬100元至本案帳戶之事實。 5 購買加密貨幣收據3紙 被告於110年6月24日至士林區之比特幣機器，購買比特幣後匯入真實姓名年籍均不詳之詐騙集團成員指示之比特幣帳戶內之事實。 
二、經查，被告雖稱係替「CHAN LEE」與告訴人傅瀞儀進行比特
    幣交易云云，惟被告所提領之款項與其所稱親戚存入之11萬
    元明顯有落差外，依被告所提供之購買加密貨幣收據所示，
    購買金額分別為20萬元、2萬7000元、6萬7000元價值之比特
    幣，共29萬4000元，有購買加密貨幣收據3紙在卷可參，是
    亦與被告上開所稱係將親戚存入之11萬購買比特幣後，再轉
    給該親戚之辯稱有間，復參以被告所提供與「CHAN LEE」之
    對話記錄翻拍照片，亦無從證明被告有與「CHAN LEE」之間
    有代收付款並購買比特幣之事實及原因，有對話記錄翻拍照
    片8張附卷可稽，故被告上開辯詞要非可信。
三、核被告所為，係犯刑法第339條之4第1項第2款之加重詐欺取
    財罪及洗錢防制法第14條第1項之洗錢等罪嫌。被告與真實
    姓名年籍均不詳、IG帳號「chan_4152」、LINE暱稱「Great
    ness」之詐騙集團成員間，就上開犯罪行為，均有犯意聯絡
    及行為分擔，並互相利用他方之行為，以完成共同犯罪之目
    的，請依刑法第28條規定論以共同正犯。又被告係以一行為
    而觸犯上開2罪名，應從一重洗錢防制法第14條第1項之洗錢
    罪嫌論處。被告所犯數次領取同一告訴人遭詐騙之款項，均
    係接續在時間密切、地點接近之時、地，利用同一機會密接
    領取帳戶內之款項，各行為之獨立性極為薄弱，持續侵害之法
    益係屬同一，在刑法評價上，應均視為數個舉動之接續施行
    ，合為包括之一行為予以評價，較為合理，應論以接續犯，
    請均論以一罪。被告所犯領取告訴人陳詩蒨、傅瀞儀遭詐騙
    之款項以購買比特幣，所涉罪嫌之犯意各別、行為互殊，請
    予分論併罰。
四、至告訴暨報告意旨雖認被告係涉犯幫助詐欺取財之罪嫌，然
    依據上揭事證可知，被告所參與之提供本案帳戶、提領詐欺
    贓款及利用詐欺贓款購買比特幣之行為，為構成要件行為，
    告訴暨報告意旨認係幫助犯，容有誤會，併予敘明。
    此  　致
臺灣新北地方法院
中　　華　　民　　國　 111　　年　　5 　　月　　9 　　日
                              檢  察  官  劉恆嘉